【裁判字號】    95,上易,1433
【裁判日期】    950927
【裁判案由】    竊盜
【裁判全文】
臺灣高等法院刑事判決                95年度上易字第1433號
上  訴  人  臺灣新竹地方法院檢察署檢察官
被      告  乙○○
                    6號
上列上訴人因竊盜案件，不服臺灣新竹地方法院95年度易字第19
9號，中華民國95年6月26日第一審判決（起訴案號：臺灣新竹地
方法院檢察署95年度偵字第1050號，併辦案號：95年度偵字第
1744號），提起上訴，本院判決如下：
    主  文
上訴駁回。
    理  由
一、按案件曾經判決確定者，應諭知免訴之判決，並得不經言詞
    辯論為之，刑事訴訟法第三百零二條第一款、第三百零七條
    ，分別定有明文。又訴訟上所謂一事不再理之原則關於實質
    上或裁判上一罪，亦均有其適用，最高法院著有六十年台非
    字第七七號判例可資參照。又刑法第五十六條所謂連續犯，
    係行為人基於概括犯意，連續數行為而犯同一罪名，所謂同
    一罪名，指構成犯罪要件相同之罪名而言 (司法院大法官會
    議釋字第一五二號解釋參照)。
二、本件聲請簡易判決處刑書及併辦意旨略以：被告乙○○基於
    意圖為自己不法所有之概括犯意，先於(一)民國（下同）九十
    四年五月二十八日下午四時許，由被告乙○○駕駛車號ＪＲ
    —六六０二號自用小客車搭載共犯莊文富 (另案審理) ，由
    莊文富攜帶客觀上對人之生命、身體具有危險性可供兇器用
    之鐵撬，共同至新竹縣竹東鎮柯湖里一鄰柯子湖二三號被害
    人丙○○之房屋，復由莊文富以鐵撬（未扣案）破壞窗戶玻
    璃，越過窗戶侵入屋內（侵入住宅部分未提告訴），竊取重
    約四百公斤價值新臺幣二萬元之電纜線。被告乙○○等二人
    將電纜線搬上車後，遭返家之被害人丙○○與家人發現而迅
    速逃逸，經被害人丙○○報警循線查獲。其後復於(二)九十四
    年十月一日十九時許，承前開竊盜之概括犯意，在新竹縣竹
    北市○○街與和平街口附近，以自備鑰匙一支，竊取陳桂香
    所有、甲○○管領使用之車牌號碼ＨＰＫ—一三一號重型機
    車得手後，作為代步工作。復於翌日即(三)九十四年十月二日
    中午十二時許，在新竹縣竹北市○○街四０號，持客觀上足
    以對人之生命、身體安全構成威脅且具有危險性可供兇器使
    用之扳手一支，竊取被害人丁○○所有之車牌號碼ＨＳＸ—
    六八０號重型機車車牌一面，並將該車牌懸掛在上開竊得之
    車號ＨＰＫ—一三一號重型機車上（以上(二)、(三)為併辦部分
    ）。嗣於同年月三日二十二時二十分許，騎乘上開機車，行
    經新竹縣竹北市○○○路與中華路口前為警查獲。因認被告
    乙○○涉犯刑法第三百二十條第一項、同法第三百二十一條
    第一項第二、三款之竊盜罪嫌等語。
三、經查：
(一)被告乙○○就上開犯罪事實，業分別於警詢、偵查中坦承不
    諱，並經被害人丙○○、甲○○、丁○○指訴詳細，核與證
    人即共犯莊文富、鍾享應所為證述之情節相符，復有車籍作
    業系統－查詢認可資料一紙、證人即被害人丙○○指認被告
    乙○○及共犯莊文富口卡資料二紙、新竹縣警察局舉發違反
    道路交通管理事件通知單一紙、贓物認領保管單二紙、車輛
    竊盜、車牌失竊資料個別查詢報表－查詢車輛認可資料二紙
    等件附卷可查，是被告乙○○上開竊盜犯行，堪以認定。
(二)惟被告乙○○另於九十四年九月二十二日涉竊盜犯行，業經
    台灣新竹地方法院於九十四年十月二十六日以九十四年度竹
    東簡字第一四八號簡易判決，依結夥三人以上攜帶兇器竊盜
    未遂罪，判處被告乙○○有期徒刑六月，並於九十四年十一
    月二十二日確定在案，此有該案刑事判決、本院全國前案紀
    錄表一份在卷可按。被告乙○○本件連續竊盜犯行，與前揭
    業經判決確定竊盜之犯行，就犯罪時間言，處刑書所載竊盜
    犯行係九十四年五月二十八日，與上開確定判決犯案時間九
    十四年九月二十二日，相距固將近四個月，自犯罪型態言，
    本案為侵入住宅竊取財物，該案則為竊取路旁之車輛，犯罪
    客體亦有不同。惟被告係施用毒品之人，有本院全國前案紀
    錄表可稽，且被告除本案竊盜犯行外，其於九十四年十一月
    間，另犯三件竊盜案，竊取客體，包括小貨車、車用電腦等
    ，有台灣新竹地方法院九十五年度易字第六號刑事判決在卷
    可佐，足認被告係為供施用毒品所需，伺機竊取任何可資變
    賣之物，雖竊取客體不同，但均係觸犯基本構成要件相同之
    竊盜罪名，雖犯案時間有間隔，但無礙其缺錢花用即伺機竊
    取財物之心態，顯係基於概括犯意反覆實施，而具有連續犯
    之裁判上一罪關係。且如認被告於九十五年五月二十八日之
    竊盜犯行，非基於概括犯意，檢察官何以將被告另涉犯之九
    十四年十月一日、九十四年十月二日竊盜犯行，移請原審併
    案審理？顯有矛盾。從而，本件被告乙○○上開竊盜犯行，
    既經原審法院以九十四年度竹東簡字第一四八號刑事簡易判
    決確定在案，本案又在該案宣示判決日之前所犯，為既判力
    效力所及，揆諸前開說明意旨，本件自應諭知免訴之判決。
(三)又被告行為後，刑法第五十六條連續犯之規定，業於九十四
    年一月七日修正公布刪除，並於九十五年七月一日施行，則
    被告之犯行，因行為後新法業已刪除連續犯之規定，此刪除
    雖非犯罪構成要件之變更，但顯已影響行為人刑罰之法律效
    果，自屬法律有變更，依新法第二條第一項規定，比較新、
    舊法結果，仍應適用較有利於被告之行為時法律即舊法論以
    連續犯（最高法院95年第8次刑事庭會議決議參照），附此
    敘明。
四、原審退回併案部分：臺灣新竹地方法院檢察署檢察官另以九
    十五年度偵字第一六三八號移送併辦意旨書，認被告乙○○
    有分別於九十五年一月三十日、同年二月二十六日、同年三
    月五日，承前揭竊盜之概括犯意，連續竊取他人財物之犯行
    ，而與本案犯行具連續犯裁判上一罪關係，故移送原審併案
    處理。惟基於上述說明，被告乙○○本案之犯行，因前案判
    決（即台灣新竹地方法院九十四年度竹東簡字第一四八號刑
    事簡易判決）既判力效力所及而應為免訴之諭知，上述移送
    併辦部分之犯罪時間既均顯在前案判決送達之後，即難認有
    何既判力效力所及之可言，是併辦部分犯行與本案及前案被
    告乙○○連續竊盜犯行部分顯無連續犯裁判上一罪關係可言
    ，自無從併案審理，應就此併辦部分退回原檢察官另行偵辦
    ，附此敘明。
五、原審因認本案為前案判決既判力所及，援引刑事訴訟法第三
    百零二條第一款、第三百零七條規定，諭知「本件免訴」，
    並將併辦部分說明應退回原檢察官另行偵辦。核其認事用法
    ，並無違誤。公訴人上訴，認本案與前案無連續犯關係，請
    求撤銷改判，核無理由，上訴應予駁回。又行為後法律有變
    更者，依修正前刑法第二條第一項之規定，以適用裁判時法
    為原則，如行為時法有利於行為人，則例外適用行為時法；
    依修正後刑法第二條第一項規定，則以適用行為時法為原則
    ，惟如裁判時法有利於行為人，則例外的適用裁判時法。修
    正後之規定係以適用行為時法為原則，因此原判決雖未及比
    較適用，然上訴本院後，經比較新舊法，行為後之法律並非
    較有利於行為人，仍應適用行為時法，則原判決適用行為時
    法，認本案與上開竹東簡字第一四八號簡易判決有連續犯關
    係，為該案判決既判決所及，即無不當，自不構成撤銷之事
    由。
六、據上論斷，應依刑事訴訟法第三百六十八條、第三百六十四
    條、第三百零七條，判決如主文。
中    華    民    國    95    年    9     月    27    日
                  刑事第五庭審判長法  官  吳  敦
                                  法  官  吳啟民
                                  法  官  陳世宗
以上正本證明與原本無異。
不得上訴。
                                  書記官  丁淑蘭
中    華    民    國    95    年    9     月    28    日


司法院資訊處製作；財團法人民間司法改革基金會備份。
